臺灣臺北地方法院交通事件裁定　　　　 94年度交聲字第503號
　　原處分機關　交通部公路總局臺北區監理所基隆監理站
　　異　議　人
　　即受處分人　甲○○
上開受處分人因違反道路交通管理處罰條例案件，對交通部公路
總局臺北區監理所基隆監理站於中華民國九十四年三月二十三日
所為之處分（基監字第裁四二—ＣＵ0000000號），聲明
異議，本院裁定如下：
    主  文
異議駁回。
    理  由
一、按紅實線，設於路側，用以禁止臨時停車；汽車駕駛人停車
    時，在禁止臨時停車處所停車者，處新臺幣（下同）六百元
    以上新臺幣一千二百元以下罰鍰，道路交通標誌標線號誌設
    置原則第一百四十九條第一項第一款第五目及道路交通管理
    處罰條例第五十六條第一項第一款定有明文。次按道路交通
    管理處罰條例所用名詞「車輛」，係指在道路上以原動機行
    駛之汽車（包含機器腳踏車）或以人力、獸力行駛之車輛，
    而道路交通安全規則所用名詞「汽車」，係指在道路上不依
    軌道或電力架線而以原動機行駛之車輛（包含機器腳踏車）
    ，道路交通管理處罰條例第三條第八款、道路交通安全規則
    第二條第一項第一款亦有明定。另按騎乘機器腳踏車違反道
    路交通管理處罰條例第五十六條第一項第一款之事件，期限
    內繳納或到案聽候裁決者者，處六百元罰鍰，本件案發時之
    違反道路交通管理事件統一裁罰基準及處理細則第二條第二
    項亦定有明文。
二、本件異議人即受處分人甲○○所有之車號ＱＺＢ—九七○號
    輕型機車，於民國九十三年十二月十三日上午九時三十二分
    許，停放在臺北縣新店市○○路○段一九七巷一號前劃設有
    紅實線之路段上，為臺北縣政府警察局新店分局詹秉憲警員
    拍照取證，認異議人係違反道路交通管理處罰條例第五十六
    條第一項第一款在禁止臨時停車處所停車之規定開立北縣警
    交字第ＣＵ0000000號舉發通知單，並指定異議人應
    於九十四年二月五日前繳納罰鍰或前往原處分機關即交通部
    公路總局臺北區監理所基隆監理站聽候裁決，經異議人依限
    申訴，原處分機關認異議人確有前開交通違規行為，乃依據
    道路交通管理處罰條例第五十六條第一項第一款之規定裁處
    六百元罰鍰。
三、異議人就其所有之上開機車於上開時間停放在上開地點之情
    固不否認，惟矢口否認有何交通違規行為，並具狀及於另案
   （即 本院九十四年度交聲字第五○二號案件九十四年六月二
    十八日）庭訊時辯稱：上開機車為伊所有，平常都是伊太太
    使用，且經常停放在現被舉發違規之地點。因時逢東北季風
    常下雨，伊與太太均未使用機車，因而自九十三年十二月七
    日至同年月十五日期間前一個月左右即停在該處未再使用，
    當時停放時並未繪製紅線，但伊卻接到違規時間為九十三年
    十二月七日起至同月十五日間禁止臨時停車處所停車之罰單
    七張（即北縣警交字第ＣＵ0000000號、第ＣＵ00
    00000號、第ＣＵ0000000號、第ＣＵ0000
    000號、第ＣＵ0000000號、第ＣＵ000000
    0號、第ＣＵ0000000號），待伊接獲上開舉發通知
    單，伊始知該處新繪有紅線，新店市公所為何突然於九十三
    年十一月二十九日在原可停放機車的臺北縣新店市○○路○
    段一九七巷一號前劃上紅線，而劃上紅線後亦未通知民眾等
    語。經查：
  (一)異議人確曾於上開時間，將上開機車停放在臺北縣新店市○
    ○路○段一九七巷一號前之事實，為異議人所承認，且經舉
    發警員即證人詹秉憲於到庭結證屬實（見本院九十四年度交
    聲字第五○二號九十四年六月二十八日訊問筆錄），並有採
    證照片一張在卷可憑，而異議人停放車輛之上開路段，係經
    臺北縣新店市公所於九十三年十一月二十九日上午九時零五
    分加劃紅實線，亦有臺北縣新店市公所於九十四年六月二十
    日所發北縣店工字第○九四○○二二六六五號函在卷可參，
    是異議人將機車停放於該處，係在禁止臨時停車處違規停車
    之事實，應可認定。
  (二)按人民違反法律上之義務而應受行政罰之行為，法律無特別
    規定時，雖不以出於故意為必要，仍須以過失為其責任條件
    。但應受行政罰之行為，僅須違反禁止規定或作為義務，而
    不以發生損害或危險為其要件者，推定為有過失，於行為人
    不能舉證證明自己無過失時，即應受處罰，有釋字第二七五
    號解釋文可資參照。本件違規地點劃設紅實線之時間為九十
    三年十一月二十九日上午九時零五分，而本案異議人係於九
    十四年十二月十三日違規停放在該處而遭舉發，已如前述，
    異議人遭舉發之日距加劃紅實線之日已有十四日之久，復參
    以證人詹秉憲所繪本件交通違規地點附近位置圖，因臺北縣
    新店市○○街為死巷，臺北縣新店市○○路一九七巷與臺北
    縣新店市○○街○○路口為居住在臺北縣新店市○○街五三
    號之異議人每日進出之必經之處，且臺北縣新店市○○路○
    段一九七巷係全巷沿兩側均繪有清楚之紅實線，從而，異議
    人自可藉由每日進出時得悉上開機車停放處所已加繪有紅實
    線之情，況機車所有人本即負有隨時照料其所有機車並合法
    停放之注意義務，竟疏未注意而於本件劃設紅實線後十四日
    仍將其所有機車停放在該處，尚難認異議人就本件交通違規
    行為無重大過失。此外，參諸本院自中央氣象局網站上下載
    九十三年臺北氣象站逐日雨量資料，自九十三年十一月二十
    九日起至九十三年十二月十五日之每日雨量，除九十三年十
    二月三日、同年月四日、七日至九日有雨量之記錄外，餘均
    為沒有雨量或零，或僅有雨跡，降水量小於零點一毫米，異
    議人所辯因東北季風常下雨而未使用機車云云，顯與事實不
    符，揆諸前開說明，異議人就本件交通違規行為有重大過失
    而應受罰一節，堪以認定。
  (三)按行政程序法所稱行政處分，係指行政機關就公法上具體事
    件所為之決定或其他公權力措施而對外直接發生法律效果之
    單方行政行為。前項決定或措施之相對人雖非特定，而依一
    般性特徵可得確定其範圍者，為一般處分，適用本法有關行
    政處分之規定，一般處分自公告日或刊登政府公報、新聞紙
    最後登載日起發生效力，行政程序法第九十二條、第一百十
    條第二項分別定有明文。本件劃設於地面之紅實線，其相對
    人雖無從特定，但凡行駛經過該處之車輛均有遵守之義務而
    可得確定，依據上開規定其性質即屬一般處分，是自劃置路
    面時即公告日起即發生效力，且本案紅實線之劃設亦查無行
    政程序法所定之無效事由，異議人實難以主管機關劃設紅實
    線時未通知民眾為由而主張得免予處罰。
四、綜上所述，受處分人所有之機車確有在劃設禁止臨時停車標
    線之處所違規停車之行為，從而原處分機關依道路交通管理
    處罰條例五十六條第一項第一款裁處受處分人罰鍰六百元之
    裁決，核與前開規定並無違誤，本件聲明異議為無理由，應
    予駁回。
據上論斷，應依道路交通案件處理辦法第十九條，裁定如主文。
中　　華　　民　　國　　94　　年　　10　　月　　18　　日
                        臺灣臺北地方法院交通法庭
                            法  官  唐于智
上正本證明與原本無異。
如不服本裁定，應於裁定送達後5 日內向本院提出抗告狀。
                            書記官  李玟郁
中　　華　　民　　國　　94　　年　　10　　月　　20　　日
